【裁判字號】    95,易,146
【裁判日期】    951219
【裁判案由】    恐嚇
【裁判全文】
臺灣臺南地方法院刑事判決
公  訴  人  臺灣臺南地方法院檢察署檢察官
被      告  乙○○
上列被告因恐嚇案件，經檢察官提起公訴（九十五年度偵緝字第
一六八號），本院判決如下：
    主  文
乙○○無罪。
    理  由
一、本件公訴意旨略以：緣己○○與丁○○自民國（下同）九十
    二年三月間起，合夥在臺南市○區○○路二號一樓經營「祥
    穩服飾店」，對外實際店名則為「時尚ＬＯＧＯ」服飾店。
    九十三年八月間，丁○○因己○○欲退夥，兩人就合夥財產
    之分配無法達成協議，而被告乙○○係己○○之友人。被告
    乙○○竟與龔欲欽（另案提起公訴）共同基於恐嚇之概括犯
    意聯絡，先於同年八月二十六日下午二時四十分許，二人前
    往上開服飾店後，由乙○○向丁○○恐嚇稱：「你們不拿出
    新臺幣（下同）七十萬來處理，就不要開店」之加害身體、
    財產之事恐嚇丁○○，致丁○○心生畏懼而危害其安全，復
    於同年八月二十八日晚間七時十分許，乙○○夥同己○○及
    其他三名姓名年籍不詳之男子，再度前往上開服飾店後，乙○○再向在場之丁○○及店員戊○○恐嚇稱「你們不拿出七
    十萬來處理，你就不要開店，叫你們不要開店，你們還在開
    店」之加害財產之事恐嚇丁○○及店員戊○○，亦均使丁○○及戊○○心生畏懼致生危害於安全，因而認被告乙○○涉
    犯刑法第三百零五條之恐嚇危害安全罪云云。
二、程序方面
  (一)按證人、鑑定人依法應具結而未具結者，其證言或鑑定意見
    ，不得作為證據；又被告以外之人於審判外之言詞或書面陳
    述，除法律有規定者外，不得作為證據，刑事訴訟法第一百
    五十八條之三、第一百五十九條分別定有明文。經查，公訴
    人所舉告訴人丁○○、證人丙○○於偵查中，於檢察事務官
    訊問時所為之證述，均未於供述前後具結，亦無刑事訴訟法
    所規定不得具結之事由，復未具備得做為證據之例外情形，
    是以，依前開規定，其等於偵查中所為之證述內容，而無證
    據能力，不得採為證據。
  (二)又查，證人戊○○除於九十四年七月八日檢察官訊問時，於
    證述前經檢察官告以具結之義務及偽證之處罰，並依法於結
    文簽名具結外，其於偵查中所為之其他證述內容，依前開說
    明，亦不得做為證據。至證人戊○○九十四年七月八日偵查
    中之證述，除合於證人供前具結之要件外，其於偵查檢察官
    訊問時所為之陳述，核與其在本院審理時證述內容大致相同
    ，且無其他顯不可信之情況，因此，依刑事訴訟法第一百五
    十九條之一第二項之規定，自有證據能力，均合先敘明。
三、按犯罪事實應依證據認定之，無證據不得認定其犯罪事實；
    不能證明被告犯罪者，應諭知無罪之判決，刑事訴訟法第一
    百五十四條第二項、第三百零一條第一項分別定有明文。又
    按刑事訴訟法第一百六十一條第一項規定檢察官就被告犯罪
    事實，應負舉證責任，並指出證明之方法。對於其所訴之被
    告犯罪事實，應負提出證據及說服之實質舉證責任，倘所提
    出之證據，不足為被告有罪之積極證明，或其闡明之證明方
    法，無從說服法官以形成被告有罪之心證，基於無罪推定之
    原則，自應為被告無罪判決之諭知。而所謂認定犯罪事實之
    證據，係指足以認定被告確有犯罪行為之積極證據而言，如
    未發現相當證據，或證據不足以證明，自不能以推測或擬制
    之方法，以為裁判基礎。再者，刑事訴訟上證明之資料，無
    論其為直接證據或間接證據，均須達於通常一般人均不致於
    有所懷疑，而得確信其為真實之程度，始得據為有罪之認定
    ，若其關於被告是否犯罪之證明未能達此程度，而有合理性
    懷疑之存在，致使無從形成有罪之確信，根據「罪證有疑，
    利於被告」之證據法則，即不得遽為不利被告之認定，其以
    情況證據（即間接證據）斷罪時，尤須基於該證據在直接關
    係上所可證明之他項情況事實，本乎推理作用足以確證被告
    有罪，方為合法，不得徒憑主觀上之推想，將一般經驗上有
    利被告之其他合理情況逕予排除。再按刑法第三百零五條之
    恐嚇罪，所稱以加害生命、身體、自由、名譽、財產之事，
    恐嚇他人者，係指以使人生畏怖心為目的，而通知將加惡害
    之旨於被害人，致生安全等危險與實害而言（最高法院五十
    二年度臺上第七五一號、二十六年度渝非字第一五號判決要
    旨參照）。
四、公訴人認被告涉犯本件恐嚇罪嫌，無非以告訴人丁○○之指
    訴以及證人即告訴人之妻丙○○、告訴人聘僱之店員戊○○
    之證述為其主要論據。然訊之被告否認有何恐嚇之犯行，經
    查：
  (一)告訴人自九十二年三月二十九日起，與證人己○○在臺南市
    ○區○○路二號一樓合夥經營「祥穩服飾行」，對外往來均
    以店名「時尚ＬＯＧＯ」服飾店為之，並由證人己○○登記
    為營利事業負責人及負責店內之帳務會計，告訴人則負責管
    理、銷售、業務等事項，每月盈餘由告訴人與證人己○○五
    五分帳，惟九十三年八月間證人己○○因故有意退出合夥關
    係，而於九十三年八月三日辦理歇業等情，業據告訴人及證
    人己○○於本院審理時到庭證述明確，並有臺南市政府營利
    事業登記公示詳細資料一份（九十三年度發查字二二二０號
    卷第十七頁）在卷可稽，是以，前開事項堪信與事實相符，
    合先敘明。
  (二)被告抗辯：證人己○○欲退出合夥，希望告訴人能以七十萬
    元收購其出資額，並邀同被告一同前往處理退夥事宜等語，
    業據證人己○○於本院審理時證述明確，復經證人即告訴人
    丁○○於本院審理時證稱：「（為何發生糾紛）我們經營約
    一年半後，九十三年八月十一日，己○○到店裡，說他不做
    了，要我對店員說要不要接他的合夥，我說我不替他講這些
    ，他就開始不高興，我就說干脆不要做了，請他將帳做總結
    對帳，隔天十二日早上，他跑到店裡告訴店員說他不做了，
    店裡的東西都是他的，他連同營利事業登記證、刷卡機、存
    摺等東西拿走。之後他避不見面，十五日要付房租時，我找
    不到他，十八日他叫一名長輩來找我，說這件事大家好好談
    ，我告訴他要把公司二十日貨款匯給廠商，他刁難後有匯。
    原定二十日要與己○○當面談，二十一日乙○○就單獨出現
    了，說這件事他要處理，他談了就算，我請他將事情弄清楚
    再談」、「（乙○○有無再出現）二十五日在「波哥」，乙○○與己○○坐在我對面，後面還站二個人，乙○○要我店
    不要開了，如開，就會有事情。之後乙○○提到要我拿出七
    十萬元，我沒有答應。說二十六日那天要來看店」等語，雖
    證人己○○與丁○○所述證人己○○退夥之原因固有出入，
    然依二名證人所述被告確係為協同證人己○○處理與證人丁○○間之合夥關係而出面一事無疑。
  (三)被告固不否認於九十三年八月二十六日下午二時四十分與證
    人己○○前往前開「時尚ＬＯＧＯ」服飾店，但否認有對證
    人丁○○恐嚇之犯行，並辯稱：證人己○○希望證人丁○○
    以七十萬元收購其出資額，惟證人丁○○拒絕，故其建議以
    盤讓「時尚ＬＯＧＯ」服飾店平均分配盤讓金之方式等語。
  1.經質之證人己○○於本院審理時證述：「（為何考慮拆夥）
    丁○○說他不做了，他要在隔壁開另一家服飾店，我們的祥
    穩服飾店他就不管了。他也實際在隔壁租屋開店。我有找另
    一位長輩去談，丁○○他回說他不做了，要另外開店，致於
    錢要如何談，他也沒提，我也沒有提到要拿回多少錢，一直
    到九十三年八月二十五日晚上，我與乙○○前往臺南市○○
    路波哥餐飲店」、「（在「波哥」發生何事）當天我有提出
    丁○○拿出七十萬元，我將店全部交給丁○○經營。他說他
    沒有錢，所以當天沒有結論。所以我們約隔天再見面」、「
    （約定隔天即九十三年八月二十六日去祥穩服飾店做何事）
    我們要去貼店盤讓的紅單」、「（當天發生何事）我與乙○○去貼紅單，我有貼上，丁○○拿出房屋契約書，說房子是
    他租的，不是我租的，我沒有權利貼紅單，房東也出來說話
    ，他說他是租給丁○○，不是租給我，丁○○又將紅單撕下
    」、「（乙○○在現場做何事）剛開始乙○○與我一起貼紅
    單，之後乙○○說我投資一百多萬元，我只是要回七十萬，
    丁○○竟然說沒有錢，要盤讓，那是前晚說好的」、「（乙○○詳細對話如何）大概是說七十萬元還我，不然就是將店
    盤出去，減少損失」、「（乙○○有無對丁○○說：你不拿
    出七十萬來處理，就不要開店的話）語意是這樣，但語氣不
    是這樣。意思是要嘛拿出七十萬元還我，要嘛店盤讓出去，
    當然店盤讓出去，丁○○就無法開店了。並沒有要讓丁○○
    不能開店之意思。他沒有再說別的話，之後我們發現租賃契
    約不一樣，我沒有搶到二份租賃契約，就離開了」等語。
  2.而證人丁○○亦於本院審理時證稱：「（乙○○有無再出現
    ）二十五日在「波哥」，乙○○與己○○坐在我對面，後面
    還站二個人，乙○○要我店不要開了，如開，就會有事情。
    之後乙○○提到要我拿出七十萬元，我沒有答應。說二十六
    日那天要來看店」、「（當天乙○○如何跟你說話的原意）
    他說「我之前就叫你不要開店了，如果你要做，就拿出七十
    萬元，不拿出來，就會發生事情。」、「（你當場如何回答
    ）我就說七十萬元不可能，不然你拿三十五萬元給我，店還
    你」、「（二十六日發生何事）乙○○、己○○前來店，叫
    我把店裡的商品清光，拿一張「讓」字張貼」、「（該段時
    間，乙○○有無說何話）我叫你不要開店了，如要開店，就
    拿七十萬元出來。我回說你們拿三十五萬元來，我店全部給
    你。他說不可能，你店不要開了，如店繼續開，會出事情」
    等語。
  3.另證人即丁○○之妻丙○○於本院審理時亦證述：「正確時
    間忘了，是一個晚上，乙○○與一名男子前來，說要找我先
    生，他們談話時我沒有在旁」、「（第二次發生何事）乙○○與己○○一同來，說要拿房租契約，之後他們就發生搶契
    約，叫我們不能開店。房東出來，解釋租約日期，己○○就
    張貼一張「讓」在店門口」、「（當天乙○○有無說何話）
    要我們不能開店，不然要拿多少錢之類的話。我當時站得比
    較遠，只有斷斷續續聽到對話。我當時有拿出照相機照像」
    等語，證人即店員戊○○則於偵查中證述「（九十三年八月
    十六日下午，被告有無至店裡）有，被告（即證人己○○）
    與鹽水阿龍（即本件被告乙○○）一同來店裡找老闆丁○○
    」、「（為何找丁○○）當時鹽水阿龍向丁○○表示如要開
    店，就要給己○○六十萬元，如不給就不要開店」等語，復
    於本院審理時：「（二十六日，你有無去上班）有。原本我
    與丙○○在隔壁另一家服飾店裡。己○○、乙○○來時，丙○○有過去，但我沒有過去。我有看到乙○○、己○○拿出
    一張紙出來。乙○○有講話，但詳細對話我不清楚」等語。
  4.相互對照證人己○○、丁○○、丙○○、戊○○所為之前開
    證述內容，足徵被告與證人己○○、丁○○於九十三年八月
    二十五日晚間，曾於臺南市○○路「波哥」冷飲店談論證人
    己○○退夥事宜，席間證人己○○提出證人丁○○之以七十
    萬元收購出資額方式，為證人丁○○所拒絕，故雙方於翌日
    再次碰面一情確屬真實。雖證人己○○、丁○○均證述被告
    於九十三年八月二十六日當日向證人丁○○恐嚇「你們不拿
    出七十萬來處理，就不要開店」等語固屬一致，但其等解讀
    內容各有不同，然本院參酌證人己○○、丁○○前開證述，
    可證證人己○○、丁○○均同意終止合夥，但雙方對於終止
    合夥之結算金額各有不同。復佐以證人丁○○、丙○○證述
    被告、證人己○○於九十三年八月二十六日下午至前開「時
    尚ＬＯＧＯ」服飾店張貼盤讓之紅單，並有證人丁○○提出
    之現場照片五幀（九十三年度發查字第二二二０號卷第三九
    至四０頁），足資推論因證人己○○、丁○○均同意終止合
    夥，但雙方提出合夥結算之金額並不相同，故被告建議證人
    丁○○將「「時尚ＬＯＧＯ」服飾店停止營業，以盤讓方式
    ，將盤讓金額扣除合夥負債後平均分配最為公平，而盤讓期
    間證人丁○○自然無法繼續經營，故以證人己○○所為之證
    述，與客觀事實與經驗法則較為相符，否則，被告與證人己○○何需事先製作「盤讓」紅單，並在紅單上留載證人己○○、丁○○之聯絡電話後，於九十三年八月二十六日攜往「
    時尚ＬＯＧＯ」服飾店張貼，雖期間被告有出言「你們不拿
    出七十萬來處理，就不要開店」等語，但依其等爭執起因、
    過程、出言之語氣、語意並無恐嚇之犯意。
  5.再查，縱被告有對證人丁○○出言「你們不拿出七十萬來處
    理，就不要開店」等語，然查該服飾店係證人己○○與丁○○之合夥財產，若非為盤讓解決退夥事宜，停止營業對於證
    人己○○而言，亦受有損失，而被告係為證人己○○之利益
    出面解決，應無侵害證人己○○財產之意，況證人丁○○聽
    聞此語後，立即回應「不然你拿出三十五萬元給我，店還給
    你」等語，益徵證人丁○○對被告此舉，並無心生畏懼之意
    。另衡之「你們不拿出七十萬來處理，就不要開店」等語，
    並未透露對證人丁○○之身體有何惡害之通知，亦無致證人
    丁○○之身體產生任何危險之可能，是以，公訴人認有危害
    證人丁○○身體之危險云云，容有誤會，因此，被告辯稱其
    無恐嚇之犯意等情，應屬可信。
  6.綜上所陳，被告因證人己○○與丁○○間之合夥糾紛，幾經
    調協未果，而應證人己○○之請求出面處理，處理過程中，
    證人丁○○對於被告、證人己○○所提出之退夥方式均不接
    受，故而對於被告、證人己○○所為退夥處理方式亦不苟同
    ，而互生不滿情緒，然被告縱有出言不遜、語氣不爽、用詞
    不當，但非出於有危害證人丁○○財產、身體可能之恐嚇犯
    意，套句臺灣俚語道「相罵無好話」即屬此景，因此，依前
    開所述，並不能證明被告於九十年八月二十六日有何對證人
    丁○○之恐嚇犯行。
  (四)被告固坦承於九十三年八月二十八日晚間七時十分許再次前
    往「時尚ＬＯＧＯ」服飾店，惟仍否認有何恐嚇證人即店員
    戊○○以及丁○○之犯行。
  1.據證人戊○○先於偵查時證稱：「（九十三年八月二十八日
    下午，鹽水阿龍即本件被告乙○○是否又到店裡）是，當時
    我在店裡，鹽水阿龍跟我說，叫你不要開店，哪還開店，我
    就去找丁○○，之後丁○○就與鹽水阿龍起爭執，且當時鹽
    水阿龍有帶了三、四個人來店裡，我當時會害怕」等語，復
    於本院審理時到庭證述：「（九十三年八月二十八日，乙○○與何人前往）他帶三名人士前來」、「「（他到店門口時
    ，店裡有何人）只有我，老闆丁○○在店裡睡覺。當時丙○○還不在店內」、「（他第一次開口跟你說何話）乙○○說
    「叫你們不要開店，你們還開店」、「（你如何回答）我沒
    有回答，直接到裡面叫丁○○出來」、「（乙○○說「叫你
    們不要開店，你們還開店，你是否會害怕）他口氣很兇，我
    又與他不認識，我當然會害怕」、「（你害怕什麼）我擔心
    如不離開，有可能被打」、「（丁○○出來後，你在何處）
    在門口探」等語明確，考之當時現場除證人戊○○外，證人
    丁○○、丙○○不在場，其等均係事後經證人戊○○通知或
    聽聲響趕至而未親自見聞或聽聞一節，業經證人丁○○、丙○○於本院審理時證述無訛，然輔以被告於日前，方與證人
    丁○○因解決證人己○○退夥一事互起爭執，並於當日表示
    證人丁○○若不以七十萬元收購證人己○○之出資額，則將
    「時尚ＬＯＧＯ」服飾店關門準備盤讓，已見前述，因此，
    被告於九十三年八月二十八日晚間再度前往「時尚ＬＯＧＯ
    」服飾店時，見服飾店仍在營業，即表示證人丁○○雖口頭
    願意終止合夥，但無任何結算合夥之實際行動時，對證人戊○○出言「叫你們不要開店，你們還開店」等語，應非常情
    所不能預期者，再者，證人戊○○與被告並無任何仇恨、糾
    紛，應無飾詞構陷之理，因此，證人戊○○所證應屬可信。
  2.再查，縱被告出言「叫你們不要開店，你們還開店」等語，
    是否與恐嚇構成要件該當，則係本院所應審究者。單純衡之
    「叫你們不要開店，你們還開店」之語意內容，應係指若不
    依循出言者之指示，可能有危害財產之可能，然依證人戊○○所述，係因被告口氣不佳，擔心可能會受到身體傷害之虞
    ，而此心理感受與前開文句所單純表達之意思係屬相左，況
    被告所言之文句，係欲表達予證人丁○○知悉，並非針對證
    人戊○○而來，再者被告表達之意思，乃重複其於九十三年
    八月二十六日所述之相同意思，即希望證人丁○○拿出七十
    萬元收購證人己○○之出資額，或將「時尚ＬＯＧＯ」服飾
    店，停止營業準備盤讓以解決退夥事宜，因此，被告出言前
    開文句，並非出於恐嚇證人戊○○、丁○○之犯意所為應堪
    認定。
  (五)承上各節，因證人己○○、丁○○對於如何結算退夥事宜未
    達成協議，復因兩人在協調折衝過程中，觀念互有未合，而
    有不愉快之經驗，以致證人己○○要求被告出面處理時，出
    言「你們不拿出七十萬來處理，就不要開店」、「你們不拿
    出七十萬來處理，你就不要開店，叫你們不要開店，你們還
    在開店」等語，因前次不愉快之經驗，連帶相互影響彼此談
    話之情緒、語氣、用詞及處理態度，以致對於前開文句各有
    不同解讀，然考之協調過程中，雙方所提出之解決方式，並
    衡量前開「時尚ＬＯＧＯ」服飾店係屬證人丁○○、己○○
    合夥經營者，若該服飾店無法繼續經營，對於證人己○○亦
    非有利，足證證人己○○所委請之被告出言前開文句，並無
    任何恐嚇危害證人丁○○、戊○○身體、財產之主觀犯意，
    只是單純表達證人丁○○若不願意以七十萬元收購證人己○○出資額，即將「時尚ＬＯＧＯ」服飾店停止營業準備盤讓
    ，以利解決雙方退夥事宜而已，因此，不能遽此認定被告有
    何恐嚇危害證人丁○○身體、財產以及戊○○財產之犯行。
    雖然被告出言之態度以及語氣均屬不佳，亦非有效合理解決
    證人丁○○、己○○間退夥事宜之方法，尤其在合夥關係之
    當事人即證人丁○○、己○○尚未達成如何結算合夥方法之
    協議前，被告以及證人己○○均不得單方面要求證人丁○○
    接受任何解決方法，然被告出言或有不當，但應僅係民事糾
    紛而已，核與刑法第三百零五條之恐嚇罪構成要件仍屬有間
    。
五、綜上所述，公訴人認被告涉犯恐嚇取嫌所憑之證據資料，經
    本院調查證據結果，並不能證明被告有恐嚇之犯意，此外，
    復無其他積極證據可資證明被告確有公訴人所指犯行，則按
    犯罪事實應以證據為其認定基礎，如積極證據不足以證明被
    告犯罪，而依調查所得資料，在一般生活經驗上尚非不得另
    為其他有利被告之推定，本於罪疑惟輕法則，即應依法為無
    罪判決之諭知。
據上論斷，應依刑事訴訟法第三百零一條第一項，判決如主文。
本案經檢察官甲○到庭執行職務。
中    華    民    國    95    年    12   月     19    日
                  刑事第四庭    審判長法  官  陳志誠
                                      法  官  楊佳祥
                                      法  官  黃欣怡
以上正本證明與原本無異。
如不服本判決，應於判決送達後10日內，向本院提出上訴狀。
                                      書記官  陳怡吟
中    華    民    國    95    年    12   月     19    日


司法院資訊處製作；財團法人民間司法改革基金會備份。
